臺灣板橋地方法院刑事判決　　　　　　　96年度易字第2219號
公　訴　人　臺灣板橋地方法院檢察署檢察官
被　　　告　辛○○
選任辯護人　王啟安　律師
上列被告因妨害自由案件，經檢察官提起公訴（96年度偵字第
10508 號、96年度調偵字第213 號），本院判決如下：
    主  文
辛○○以加害生命、身體之事，恐嚇他人致生危害於安全，處拘
役伍拾日，如易科罰金，以新臺幣壹仟元折算壹日，減為拘役貳
拾伍日，如易科罰金，以新臺幣壹仟元折算壹日；又以加害生命
、身體之事，恐嚇他人致生危害於安全，處拘役伍拾日，如易科
罰金，以新臺幣壹仟元折算壹日，減為拘役貳拾伍日，如易科罰
金，以新臺幣壹仟元折算壹日。應執行拘役玖拾日，如易科罰金
，以新臺幣壹仟元折算壹日，減為拘役肆拾伍日，如易科罰金，
以新臺幣壹仟元折算壹日。
    事  實
一、緣辛○○（有多次賭博前科－均不致使本案犯行構成累犯）
    向林碧雲承租位於臺北縣板橋市○○○路16號（即王淨鈺經
    營之飲料店）前之道路擺設攤位謀生，因就店門口之使用問
    題，辛○○與王淨鈺及其家人素有嫌隙。詎辛○○竟分別基
    於恐嚇之犯意而為下述犯行：
（一）於民國（下同）95年7 月間某日凌晨零時許，在臺北縣板
      橋市○○○路16號（起訴書誤繕為丁○○之住處）前，與
      王淨鈺之家人又生糾紛，丁○○（王淨鈺之阿姨）聞訊前
      往查看，二人乃生口角，辛○○即向丁○○恫稱：「明天
      走在路上你會發生什麼事我就不清楚了」等語，而以此加
      害生命、身體之事恐嚇丁○○，使丁○○心生畏懼，致生
      危害於安全。
（二）於95年12月25日20時餘，在臺北縣板橋市○○○路16號前
      ，因乙○○（王淨鈺之姊）欲將機車停放於辛○○擺設攤
      位旁一事而生言語衡突，丁○○聞訊前往查看，辛○○乃
      向丁○○恫稱：「我一個人配你全家」等語，而以此加害
      生命、身體之事恐嚇丁○○，使丁○○心生畏懼，致生危
      害於安全。
二、案經丁○○訴由臺北縣政府警察局板橋分局移送及訴請臺灣
    板橋地方法院檢察署檢察官偵查起訴。
    理  由
壹、證據能力部分：
    被告辛○○之選任辯護人雖以證人庚○○「未在場親眼見聞
    」，故其於檢察官偵查中之證述無證據能力云云；惟按被告
    以外之人於偵查中向檢察官所為之陳述，除顯有不可信之情
    況者外，得為證據，刑事訴訟法第159 條之1 第2 項定有明
    文。查證人庚○○於96年6 月5 日之偵訊筆錄，為被告以外
    之人於偵查中向檢察官所為之言詞陳述紀錄，且經證人庚○○具結在卷，合於法定要件，復查無「顯有不可信之情況」
    ，乃傳聞證據之例外情形，有證據能力，且嗣於本院審理中
    證人庚○○亦經傳喚到庭行交互詰問，是前開質疑於法自屬
    無據。
貳、實體部分：
一、訊據被告坦承於前開時、地分別與案外人丙○○、告訴人丁○○發生口角衝突等節，惟矢口否認犯罪，辯稱：於95年7
    月間該次伊不知告訴人是否在場，另於95年12月25日，伊係
    因甲○○（王淨鈺之父）對伊說：「太假讓你死。」，伊始
    出言：「我一個人如果有意外，你家也不會平安。」，但伊
    並未出言恐嚇丁○○云云；選任辯護人則為被告辯護稱：被
    告係因甲○○先恐嚇伊，迫使伊回以附條件之警告云云。
二、經查：
（一）上開犯罪事實業據告訴人於檢察官偵查及本院審理時指證
      綦詳（見臺灣板橋地方法院檢察署96年度偵字第3036號卷
　　　第25頁、第26頁及本院96年8 月21日審判筆錄），核與下
  　　述證人所為之證詞大致相符：
  １、證人庚○○於檢察官偵查中結證稱：「（95年12月25日被
      告辛○○與丁○○等人發生爭執時，是否在場？）我們在
      場。」、「（當時情形？）我當時去夜市買東西，是去買
      飲料，有看到他們發生爭執。當時辛○○說了一句『我一
      個配你們全家。』，我認為這是恐嚇他們，後來丁○○希
      望我出來作證，我確實有聽到這句話。我認為這是一句恐
      嚇的話沒錯。」（見臺灣板橋地方法院檢察署96年度偵字
      第10508 號卷第15頁），嗣於本院審理中結證稱：「（九
      十五年七月間丁○○與辛○○發生衝突那次，是否在場？
      ）我有在場，十二月二十五日那次我也有在場。」、「（
      七月份那次衝突你聽到什麼、看到什麼？）我去買飲料，
      我聽到被告與丁○○他們在吵架，但內容不是很清楚，我
      聽到就是雙方罵來罵去，詳細內容我不記得。我以為丁○○是飲料店老闆娘，至於是不是我就不知道。」、「（七
      月份衝突時間約在何時？）晚上十一、二點時候。因為我
      下班回去都會到那裡逛夜市。」、「（十二月二十五日那
      天晚上為何會在現場？）因為是聖誕節，也是因為下班，
      我經過那邊，就去買飲料。」、「（當天衝突你看到什麼
      ，聽到什麼？）我聽到雙方有吵架，我是買飲料，我聽到
      吵架，我回頭看到，我看到被告指著在庭的丁○○說『我
      一個人配你們全家』的這句話，而且這句話我確實有聽到
      。」、「（到底有無聽到被告指著丁○○說什麼話？）有
      的，被告就是指著江小姐說『我一個人配你們全家』是用
      台語講的。」（見本院96年8 月21日審判筆錄）。
  ２、證人王淨鈺於檢察官偵查中結證稱：「（95年12月25日被
      告辛○○與丁○○等人發生爭執時，是否在場？）我們在
      場。」、「（當時情形？）丁○○是我阿姨，我是在那裡
      賣飲料，當時發生爭執的時候我有看到，被告辛○○當時
      就用手指著丁○○說『我一個人配你全家，你們在路上走
      給我小心一點。』，我認為這是一句恐嚇的話沒錯，的確
      會使人感到害怕。」（見臺灣板橋地方法院檢察署96年度
      偵字第10508 號卷第15頁）。
  ３、證人丙○○於本院審理中結證稱：「（九十五年七月份丁○○告辛○○恐嚇的事情，你是否在場？）有的。」、「
    　（當天是否知道丁○○有講什麼？）當天辛○○與丁○○
      在吵架，罵什麼我不知道，但最主要的就是「明天要怎樣
      ，他不知道」的這句話，我最清楚。」、「（當天是否全
      程在場都有聽到嗎？）時間我忘記幾點了，但我都靜靜的
    　坐在那裡，他們吵架的一開始，我是否有坐在那裡，或沒
      有坐在那裡，我不敢確定，但他們吵架時，我確實在場，
      但吵什麼我不清楚。」、「（七月間那件衝突，你稱你有
      在場，當天時間約在何時？）當天是晚上，時間也很晚了
    　，詳細時間我不確定，我只知道很晚了。」、「（你有無
      聽到蘇先生跟你女兒丁○○說什麼話？）就是說『明天在
    　路上會怎樣我不知道』（台語），這句話比較嚴重，我特
      別記得，當然他們吵架很多，其他就比較不記得了。」、
      「（九十五年七月份那次，你剛剛有說被告辛○○有講的
    　那句話，這句話是對著何人說的？）是對著丁○○講的。
      」（見本院96年8 月21日審判筆錄）。
  ４、證人乙○○於本院審理時結證稱：「（九十五年十二月二
      十五日晚上在夜市本件，你是否在場？）我在場。」、「
      （當時衝突如何發生，你聽到什麼看到什麼？）一開始我
    　騎乘機車過去我妹妹王淨鈺的店面那邊，我把機車停放在
      我妹妹的店面騎樓下，然後被告蘇先生就出來說可不可以
      不要停這裡。就我所知他跟人家承租攤位，然後就在我妹
      妹的店門口擺設攤位，而我知道我妹妹的店門口一半有攤
      位，一半沒有攤位，而我就是要停放在我妹妹的店門前，
      然後被告就說我們家的人怎麼都這麼垃圾，為何要停車都
      要停在這裡，但我沒有辦法記住整個字句，但是大約就是
      這些，我就覺得很莫名其妙，我只是停放在我妹妹的店門
      口，我也跟他說我並沒有妨礙到他的店面，後來我爸爸在
      店裡有看到就走出來，就詢問我什麼事情，然後被告就跟
      我父親講一些辱罵的話，然後就開始起口角，我有拉開我
      父親，然後被告就說我們全家都是垃圾，還有講到「不要
      囂張，你跟你們說，我一個人配你們全家，明天走在路上
      ，怎麼死的都不知道」（台語）。」、「（被告講到要配
    　你們全家的這句話時，當時有何人在場，對著何人講？）
    　被告有講兩次，第一次停車時，我父親出來，被告就對著
      我與我父親及我母親也有站在旁邊，被告就對著我們講。
      」、「（第二次？）就是我父親與被告在場時，因為有很
    　多人圍觀，而我也很生氣，因為我不知道我阿姨（丁○○
      ）是何時過來的，『她也過來拉，被告也指著我阿姨說，
      又將要配我們全家的這句話又說了一次，因為當時我阿姨
      只是過來拉而已，也被被告這樣說』。」、「（有無辦法
      確定丁○○何時出現在現場？）我可以確定被告有向丁○○講「配你們全家」的這句話，我阿姨有在現場的，但我
      沒有辦法丁○○是何時過來的。」、「（到底被告說要配
　　　你們全家，是對著你說，還是對著你父親，還是對著你阿
  　　姨說？）答第一次是對著我與我父親及母親說，『第二次
    　是指著我阿姨丁○○這樣說』。」（見本院96年8 月21日
      審判筆錄）。
  ５、證人己○○於檢察官偵查中結證稱：「（95年12月25日是
      否知悉丁○○與辛○○間之爭執？）知道，我當時有在現
      場。」、「（當時發生何事？）我當時有聽到辛○○在罵
      乙○○及丁○○，他罵說：你們全家都是垃圾、人渣，『
      我一個人配你們全家』。」（見臺灣板橋地方法院檢察署
      96年度偵字第3036號卷第26頁）
  ６、證人甲○○於本院審理時結證稱：「（九十五年十二月二
      十五日晚上，在南雅夜市，本件你是否在場？）有的。」
      、「（當時你在場做什麼？）當時我在我女兒王淨鈺的店
      面，被告和丁○○衝突的現場就是在被告的攤位前發生的
      ，被告的攤位就是在王淨鈺店面前面。」、「（所以你有
      看到？）是的。」、「（當時是發生什麼衝突？你聽到什
      麼，看到什麼？）因為當時我大女兒乙○○回來，而且機
      車要停放在店門口，就是為了這件事被告蘇先生與我女兒
      起衝突，然後我聽到他們吵的很大聲，我基於做父親保護
      女兒的立場我就出來與被告理論，然後被告就跟我女兒乙○○嗆聲說他『一個人要配我們全家』的話，然後我就很
      生氣跟他理論。」、「（既然被告對乙○○嗆聲，為何會
      變成丁○○告被告？）當天丁○○也在場，她也有聽到。
      」、「（你先與他吵還是他才講說要跟你全家配，還是他
      先講？）是被告先與我女兒吵，之前我就在旁邊聽，不想
      管，後來我聽到被告對我女兒及丁○○說要配我們全家的
      話之後，我才出去跟他吵的。就是這樣才發生口角的。」
      、「（是否還有聽到別的話？）我沒有印象。」、「（既
      然沒有印象，為何會這麼肯定被告有說他一個人要配你全
      家的話？）因為這是重點，我就是聽到這句話，我才出去
      ，我才生氣，所以我才會有這麼深的印象。」（見本院96
      年8 月21日審判筆錄）。
（二）至於被告及選任辯護人雖執前詞置辯；惟證人甲○○堅決
      否認曾對被告說：「太假讓你死」，而證人戊○○（於被
      告之對面擺攤）於檢察官偵查中結證稱：「我有看到甲○○罵辛○○狗生的，比狗還不如，還用手拍打辛○○的攤
      位兩次，造成玩具掉落、毀損。乙○○也在現場，她也有
      罵，但是罵什麼我實在不太清楚，但是乙○○的確有罵錯
      ，至於甲○○有無說「太假讓你死」，我是沒聽到。」（
      見臺灣板橋地方法院檢察署96年度偵字第3036號卷第28頁
      ），嗣本院依被告之聲請傳喚證人戊○○到庭，其固結證
      稱：「（在庭後方的男子（即證人庚○○）當時是否在場
      ？）不在場。」，惟經檢察官詰問答稱：「（在庭證人庚○○是否認識？）我不認識。」、「（你若不認識在庭後
      方的證人溫先生，為何你會稱證人庚○○不在現場？）當
      時吵架時，有很多人，但我當時並沒有看到在庭證人是否
      有在現場，『但是他到底有沒有在現場，我沒有辦法確認
      』。」；其復證稱：「（甲○○有無對被告說「太假要給
      他死」？）甲○○有與被告互罵，『我沒有聽到這句話』
      ，是其他男子說的然後被告才會說要『配他們』的事情。
      」（以上證詞俱見本院96年8 月21日審判筆錄），依證人
      戊○○之前開證詞，並無從排除證人庚○○在場之可能性
      ，又其並未聽及甲○○對被告說「太假要給他死」一語，
      核與被告所辯相歧，反而係證人戊○○所述被告說要『配
      他們』一節，核與告訴人丁○○所稱吻合；況且，被告所
      辯伊僅稱：「我一個人如果有意外，你家也不會平安。」
      云云，亦核與上開證詞不符，是所辯自不足為有利被告之
      認定。
（三）被告空言證人係告訴人之親戚，所言自有偏頗云云，惟前
      開證人庚○○僅係前往購買飲料之一般顧客，實難認其甘
      冒偽證之重罪而故為誣攀，至於證人己○○固為證人乙○○之友人，而證人王淨鈺、甲○○、乙○○、丙○○、丁○○有親戚關係，然渠等之證言大相符，業如前述，自難
      僅因彼此間之關係即摒棄其證言之可信性。
三、綜合上述，本案事證已臻明確，被告犯行洵堪認定，自應依
    法論科；至於選任辯護人雖尚請求傳喚證人劉樹機，以證明
    被告與王淨鈺及其家人向來不睦一節，惟此本為被告及告訴
    人所不否認，屬已明之事實，此部分之證據調查自無必要，
    附此敘明。
四、核被告辛○○2 次所為，均係犯刑法第305 條之恐嚇危害安
    全罪。被告2 次犯行，時間並非緊接（相距達5 月），且係
    因偶發事件而起，自應分論併罰。爰審酌被告因細故與告訴
    人發生口角，進而恐嚇告訴人之犯罪動機、目的、手段及其
    品行、智識程度、所生危害及犯罪後之態度等一切情狀，各
    量處如主文所示之刑，並分別諭知如易科罰金之折算標準，
    以資懲儆。末按，本件被告犯罪後，中華民國九十六年罪犯
    減刑條例業已制定，經總統於96年7 月4 日公布，同年月16
    日生效施行，查本件被告之犯罪時間，均係在96年4 月24日
    以前，核與中華民國九十六年罪犯減刑條例所規定之減刑條
    件相符，爰依該條例第2 條第1 項第3 款規定減其宣告刑二
    分之一，並依該條例第9 條及刑法第41條第1 項前段等規定
    ，諭知如易科罰金之折算標準，並定其應執行之刑及諭知如
    易科罰金之折算標準。
據上論斷，應依刑事訴訟法第299 條第1 項前段，刑法第305 條
、第41條第1 項前段、第51條第6 款、刑法施行法第1 條之1 第
1 項、第2 項前段，中華民國九十六年罪犯減刑條例第2 條第1
項第3 款、第7 條、第9 條，判決如主文。
本案經檢察官王家春到庭執行職務。
中　　華　　民　　國　　96　　年　　9 　　月　　19　　日
                  刑事第十五庭  法  官  陳鴻清
以上正本證明與原本無異。
如不服本判決，應於判決送達後十日內向本院提出上訴狀（應附
繕本）。
                                書記官  莊川億
中　　華　　民　　國　　96　　年　　9 　　月　　20　　日
附錄本案論罪科刑法條全文：
刑法第305 條：
以加害生命、身體、自由、名譽、財產之事，恐嚇他人致生危害
於安全者，處二年以下有期徒刑、拘役或三百元以下罰金。
